【裁判字號】    92,訴,527
【裁判日期】    920528
【裁判案由】    毒品危害防制條例
【裁判全文】
臺灣桃園地方法院刑事判決                          九十二年度訴字第五二七號
    公  訴  人  臺灣桃園地方法院檢察署檢察官
    被      告  甲○○
右列被告因違反毒品防制條例案件，經檢察官提起公訴（九十一年度毒偵字第二八三
一號、第三四六二號)及移
，本院判決如左：
   主  文
甲○○施用第一級毒品，累犯，處有期徒刑柒月；又連續施用第二級毒品，累犯，處
有期徒刑柒月，扣案第二級毒品安非他命壹包（毛重零點伍公克）沒收銷燬之，及吸
食器壹組沒收。應執行有期徒刑壹年壹月，扣案第二級毒品安非他命壹包（毛重零點
伍公克）沒收銷燬之，及吸食器壹組沒收。
    事  實
一、甲○○前於民國八十九年間因贓物案件，經本院判處有期徒刑四月確定，於九十
    年四月十四日執行完畢翌日出監。又因施用毒品案件，經本院以八十九年度毒聲
    字第三五八０號裁定送觀察、勒戒後，認有繼續施用毒品之傾向，再經本院裁定
    令入戒治處所施以強制戒治，後因戒治期間經戒治所人員評定成效良好，於經本
    院裁定停止強制戒治，所餘期間並交付保護管束，嗣於戒治期滿後，由台灣桃園
    地方法院檢察署檢察官於九十年七月三日，以九十年度戒偵字第六０七號為不起
    訴處分確定。猶不思悔改、戒除毒癮，竟於前開不起訴處分確定後五年內，復基
    於施用第一級毒品海洛因之犯意，於九十一年八月二十八日二十一時五十分許往
    前回溯一百二十小時內之某時，在台灣地區某不詳處所，施用第一級毒品海洛因
    一次；又另基於施用第二級毒品安非他命之概括犯意，自前開不起訴處分確定翌
    日（即九十年七月三日之翌日）起至九十二年三月十日止，連續多次在其位於桃
    園縣龍潭鄉○○村○○路五三三巷三弄二衖三號住處內，或係在桃園縣龍潭鄉干
    城五村一二二號友人曹華之、胡燕妮住處內等處所，施用第二級毒品安非他命，
    嗣經警分別於附表所示之時間、地點查獲，並扣得其所有，準備供己施用之第二
    級毒品安非他命一包（毛重零點五公克），及其所有供施用第二級毒品安非他命
    工具之吸食器一組。甲○○經依本院九十一年度毒聲字第三六九九號裁定令入戒
    治處所施以強制戒治一年，現仍於台灣新竹戒治所施以強制戒治中。
二、案經桃園縣警察局平鎮分局報告台灣桃園地方法院檢察署檢察官偵查起訴，暨桃
    園縣警察局中壢分局報告該署檢察官移送併案審理。
    理  由
一、訊據被告甲○○對於其在右揭時、地多次施用第二級毒品安非他命之犯行部分固
    坦承不諱，惟矢口否認有何施用第一級毒品海洛因之行為，並辯稱：其雖自戒治
    出來後，斷斷續續有施用安非他命，僅在九十二年農曆年（約一、二月間）才有
    施用第一級毒品海洛因，之前並未吸食過云云。經查：
    (一)被告於九十一年八月二十八日二十一時五十分許、同年十一月二十日十時五十
      分許，經警強制帶回桃園縣警察局平鎮分局所採集尿液，並送請昭信科技顧問
      股份有限公司均以酵素免疫分析法為初步篩選檢驗，再以氣相層析質譜分析法
      為確認分析，檢驗結果分別呈嗎啡及甲基安非他命陽性反應、甲基安非他命陽
      性反應，此有列管毒品人口尿液檢體採集送驗紀錄表及該公司所出具之濫用藥
      物陽性檢體檢驗報告各二紙在卷可稽（見台灣桃園地方法院檢察署九十一年度
      毒偵字第二八三一號卷第七頁至第八頁、九十一年毒偵字第三四六二號卷第七
      頁至第八頁），而按以氣相層析質譜儀作藥物及其代謝產物之定性及定量分析
      ，幾乎不會有偽陽性反應產生，為毒品檢驗學之常規，亦為本院辦理相關違反
      毒品危害防制條例案件所知悉，被告復均自承前揭時、地採尿前三日內並未服
      用任何藥物（見九十一年毒偵字第二八三一卷第八頁、九十一年毒偵字第三四
      六二號卷第八頁），從而，上開檢驗結果當足以認定為真實而堪予採信。又被
      告嗣於如附表編號三、四所示時間、地點，再度為警查獲，並均採集尿液送驗
      ，經檢驗結果確均呈安非他命陽性反應，此亦有桃園縣衛生局不法藥物尿液檢
      定書二紙、桃園縣警察局平鎮分局被採尿人姓名編號對照表、桃園縣警察局中
      壢分局被採尿人姓名編號對照表各一紙在卷可稽（見台灣桃園地方法院檢察署
      九十二年度毒偵字第八一七號卷第三十頁至第三一頁、九十一年度毒偵字第七
      四二號卷第四六頁至第四七頁）。又按初次吸食或施打煙毒及麻醉藥品者，經
      人體代謝作用於八小時之內，即有約百分之八十之量排出，二十四小時之後，
      續有約剩餘量百分之九十再排出，七十二小時之後仍有殘餘微量排出，因吸食
      或施打者個人體質不同，其排出時間亦會有所差異，尤其成癮者（抗藥性強）
      於吸食後一百二十小時內所採之尿液，配合較具公信力之儀器（如氣相質譜儀
      ），仍可能被檢測出，有憲兵司令部八十年鑑驗字第０九九九號函意旨參照。
      另按安非他命經施用進入人體後，經人體代謝作用，約百分之七十於二十四小
      時內自尿中排出，約百分之九十於九十六小時內自尿中排出，最長可能不會超
      過四日，此亦有行政院衛生署藥物食品檢驗局八十一年二月八日八一藥檢壹字
      第○○一一五六號函可按。則本件被告甲○○於如附表所示之時間、地點經警
      查獲後所採集尿液，經檢驗後既分別呈嗎啡及安非他命陽性反應，此外，並有
      如附表所示，被告所有之扣案安非他命一包、吸食器一組可資佐證。綜上，自
      可堪認被告自白其有於前開時間內連續多次施用第二級毒品安非他命之犯行應
      與事實相符，而足以採信。而依上開鑑定報告所示，亦可認定被告於九十一年
      八月二十七日二十一時五十分回溯一百二十小時內之某時，在台灣地區內某不
      詳處所，確有施用第一級毒品海洛因（按施用海洛因將以嗎啡型態排泄於人外
      ）一次之犯行無疑，被告甲○○空言否認施用第一級毒品海洛因之犯行，顯係
      卸責圖免之詞，委無足採。
    (二)又被告於八十九年間曾因施用毒品案件，經本院以八十九年度毒聲字第三五八
      ０號裁定送觀察、勒戒後，認有繼續施用毒品之傾向，再經本院裁定令入戒治
      處所施以強制戒治，後經裁定停止強制戒治，剩餘期間交付保護管束，並於保
      護管束期滿後經台灣桃園地方法院檢察署檢察官於九十年七月三日，以九十年
      度戒偵字第六０七號為不起訴處分確定在案等情，有上開不起訴處分書、臺灣
      高等法院被告全國前案紀錄表、刑案資料查註紀錄表、本院法務部被告在監在
      押資料表在卷可稽，堪認被告確前經檢察官為不起訴處分確定後，於五年內再
      犯本件毒品危害防制條例第十條第一項、第二項施用毒品之罪。是本件事證明
      確，被告施用毒品犯行已經證明，應依法論科。
二、核被告甲○○所為，係犯毒品危害防制條例第十條第一項之施用第一級毒品罪及
    同條第二項之施用第二級毒品罪。其持有本件扣案之第二級毒品安非他命之行為
    ，及其施用第一級毒品海洛因、第二級毒品安非他命行為前所持有之第一級毒品
    海洛因、第二級毒品安非他命之行為，既均意在供己施用，其持有之低度行為應
    為施用之高度行為吸收，均不另論罪。而被告多次施用第二級毒品安非他命之犯
    行，時間緊接，觸犯犯罪構成要件相同之罪名，顯係基於概括犯意反覆為之，應
    依刑法第五十六條連續犯規定論以一罪，並依法加重其刑。又被告所犯前開施用
    第一級毒品及第二級毒品二罪行間，犯意各別，施用方法不同，罪名有異，應分
    論併罰。另公訴人雖僅就被告於九十年七月三日翌日起（即九十年度戒偵字第六
    ０七號不起訴處分確定之翌日起）至九十一年十一月二十日止，此期間內施用第
    二級毒品安非他命犯行起訴，惟被告未據公訴人起訴之施用第二級毒品犯行，因
    與公訴人已起訴之部分，有連續犯之裁判上一罪關係，為起訴效力所及，依審判
    不可分之原則，本院自得併予審理，附此敘明。又被告甲○○前於八十九年間因
    贓物案件，經本院判處有期徒刑四月確定，後於九十年四月十四日執行完畢翌日
    出監，此有台灣高等法院被告全國前案紀錄表在卷可憑，其於五年以內再犯本件
    有期徒刑以上之罪，為累犯，應依刑法第四十七條規定，加重其刑，另爰依刑法
    第七十條規定，並就其上開連續施用第二級毒品罪部分，遞予加重其刑。爰審酌
    被告前因施用毒品案件，業經觀察、勒戒，並令入戒治處所施以強制戒治，後獲
    不起訴處分之寬典，卻未能把握自新機會徹底戒除施用毒品之惡習，仍再施用足
    以導致人體機能發生依賴性、成癮性及抗藥性等障礙之第一級毒品海洛因及第二
    級毒品安非他命之罪行，戕害自身健康，漠視法令禁制，顯未見悔改之意，惟尚
    能坦承犯行，犯後態度頗佳，暨其犯罪動機、手段、施用毒品之次數等一切情狀
    ，分別量處如主文所示之刑，並定其應執行之刑，以資懲儆。又扣案之第二級毒
    品安非他命一包（毛重零點五公克），係屬查獲之毒品，應依毒品危害防制條例
    第十八條第一項前段規定沒收並銷燬之，另扣案之吸食器一組，為被告所有，且
    供施用第二級毒品之用，業據被告供明在卷（見本卷九十二年五月十四日審理筆
    錄），爰依刑法第三十八條第一項第二款之規定，予以宣告沒收。至扣案之削尖
    吸管二支，非屬違禁物，且依其物之性質尚有其他用途而非專供施用毒品之器具
    ，而被告甲○○又堅決否認為其所有，復查無證據足資證明確係被告所有且供其
    犯本罪所用之物，因之，不予宣告沒收，附此敘明。
三、公訴意旨另略以：被告甲○○於前開不起訴處分確定後五年內，復基於施用第一
    級毒品海洛因之概括犯意，自不起訴處分後翌日起至九十一年八月二十五日止，
    另尚有施用第一級毒品海洛因犯行部分，因認被告此部分亦涉有毒品危害防制條
    例第十條第一項之施用第一級毒品罪嫌云云。惟訊之被告甲○○則堅決否認有此
    部分之犯行，並辯稱：其在九十二年農曆過年左右（約九十二年一、二月間）才
    偶爾施用海洛因，之前只有吸食安非他命，未曾施用海洛因等語。按犯罪事實應
    依證據認定之，無證據不得推定其犯罪事實，刑事訴訟法第一百五十四條定有明
    文。又按初次吸食或施打煙毒及麻醉藥品者，經人體代謝作用於八小時之內，即
    有約百分之八十之量排出，二十四小時之後，續有約剩餘量百分之九十再排出，
    七十二小時之後仍有殘餘微量排出，因吸食或施打者個人體質不同，其排出時間
    亦會有所差異，尤其成癮者（抗藥性強）於吸食後一百二十小時內所採之尿液，
    配合較具公信力之儀器（如氣相質譜儀），仍可能被檢測出，已如前述。雖被告
    甲○○於九十一年八月二十八日二十一時五十分許，於警訊中所採尿液檢體，經
    送驗結果呈嗎啡之陽性反應，惟此僅足認定被告於九十一年八月二十八日二十一
    時五十分許採尿前回溯一百二十小時內之某時刻，在不詳處所有施用第一級毒品
    海洛因一次之犯行外，尚不足認定被告於其他時間另有施用第一級毒品之犯行。
    此外，遍閱全卷，已查無其他積極證據足認被告涉有公訴意旨所指之此部分施用
    第一級毒品海洛因犯行，此部分被告之犯罪尚屬不能證明。惟因公訴人認此部份
    與已起訴經論罪科刑部分（僅指施用第一級毒品海洛因部分）具有連續犯之裁判
    上一罪關係，故不另為無罪之諭知。至於被告甲○○固自承於九十二年一、二月
    間有施用第一級毒品海洛因之行為，然按被告之自白不得作為有罪判決之唯一證
    據，刑事訴訟法第一百五十六條第二項定有明文，經查，被告於如附表編號三、
    四所示之九十二年二月二十七日、三月十日為警查獲時所採集尿液檢體，經檢驗
    均僅呈安非他命陽性反應而未呈嗎啡陽性反應，業如前述，本件復查無其他證據
    足資佐證被告前開自白為真實，揆諸前開法條規定，自不得遽採為被告有罪之唯
    一證據，且此部分亦未據公訴人提起公訴或移送併案審理，附此敘明。
據上論斷，應依刑事訴訟法第二百九十九條第一項前段，毒品危害防制條例第十條第
一項、第二項、第十八條第一項前段，刑法第十一條前段、第五十六條、第四十七條
、第三十八條第一項第二款、第五十一條第五款，判決如主文。
本案經檢察官洪景明到庭執行職務。
中      華      民      國    九十二    年      五      月    二十八    日
                                臺灣桃園地方法院刑事第六庭
                                      審判長法  官  周政達
                            法  官  林春鈴
                                            法  官  何俏美
右正本證明與原本無異。
如不服本判決，應於判決送達後十日內向本院提出上訴狀( 應附繕本 )，上訴於
臺灣高等法院。
                                            書記官  王泰元
中      華      民      國    九十二    年      五     月     二十八    日
附錄本案論罪科刑法條
毒品危害防制條例第十條
施用第一級毒品者，處六月以上五年以下有期徒刑。
施用第二級毒品者，處三年以下有期徒刑。
附表
┌──┬────────┬───────┬─────┬───────┐
│編號│  查獲時間      │              │          │              │
│    ├────────┤ 查獲地點     │查獲單位  │ 備註         │
│    │  採尿時間      │              │          │              │
├──┼────────┼───────┼─────┼───────┤
│一  │九十一年八月二十│桃園縣龍潭鄉中│桃園縣警察│因強制拘提驗尿│
│    │八日二十一時三十│豐路五三三巷三│局平鎮分局│被查獲        │
│    │分許            │弄二衖三號住處│          │              │
│    ├────────┤              │          │              │
│    │同日二十一時五十│              │          │              │
│    │分許            │              │          │              │
├──┼────────┼───────┼─────┼───────┤
│二  │九十一年十一月二│同上址        │同上      │因強制拘提驗尿│
│    │十日六時許      │              │          │被查獲        │
│    ├────────┤              │          │              │
│    │同日十時五十分許│              │          │              │
│    │                │              │          │              │
├──┼────────┼───────┼─────┼───────┤
│三  │九十二年二月二十│桃園縣龍潭鄉干│同上      │同時在查獲處所│
│    │八日十五時許    │城五村一二二號│          │扣得被告甲○○│
│    ├────────┤              │          │所有、用以施用│
│    │同日十八時五十分│              │          │第二級毒品之吸│
│    │許              │              │          │食器一組（依法│
│    │                │              │          │宣告沒收）、削│
│    │                │              │    │尖吸管二支（不│
│    │                │              │          │予沒收）      │
├──┼────────┼───────┼─────┼───────┤
│四  │九十二年三月十日│桃園縣龍潭鄉干│桃園縣警察│同時在被告張德│
│    │二十三時五十分許│城路三八四巷二│局中壢分局│輝身上起獲第二│
│    │                │十六號前      │          │級毒品安非他命│
│    ├────────┤              │          │一包（毛重零點│
│    │九十二年三月十一│              │          │五公克，依法予│
│    │日零晨一時五分許│              │          │以宣告沒收銷燬│
│    │                │              │          │之）          │
└──┴────────┴───────┴─────┴───────┘


司法院資訊處製作；財團法人民間司法改革基金會備份。
